【裁判字號】    95,交聲,51
【裁判日期】    950619
【裁判案由】    違反道路交通管理處罰條例聲明異議
【裁判全文】
臺灣臺東地方法院刑事裁定              95年度交聲字第51號
原處分機關  交通部公路總局高雄區監理所臺東監理站
異  議  人  甲○○
上列受處分人因違反道路交通管理處罰條例案件，對於交通部公
路總局高雄區監理所臺東監理站民國95年5月2日所為之裁決處分
（處分案號：東監違字第裁81-T00000000號）聲明異議，本院裁
定如下：
    主  文
原處分撤銷。
    理  由
一、原處分意旨略以：受處分人即異議人甲○○於民國95年2月
    18日晚間21時，駕駛車牌號碼WU-1819號自小客車，因倒車
    未注意後方停放之車號9986-JN自小客車，而發生撞擊，後
    經臺東分局員警據報到場處理，測得異議人吐氣所含酒精濃
    度已高達每公升0.62毫克，遂依公共危險罪偵辦，並開單舉
    發，依照道路交通管理處罰條例第35條第1項第1款之規定，
    裁處異議人罰鍰新台幣（下同）49,500元，並吊扣駕駛執照
    12個月。
二、聲明異議意旨則略以：受處分人即異議人甲○○雖不否認有
    飲用酒類，然卻未於道路上行駛，係因擔心車輛擋住店家出
    入，因而移動車輛，又異議人經警以公共危險罪移送地檢署
    ，經緩刑1年，並易科罰金50,000元，乃提起本件異議。
三、經查：
（一）按94年2月5日公布、95年2月5日施行之行政罰法第26條規
      定「一行為同時觸犯刑事法律及違反行政法上義務規定者
      ，依刑事法律處罰之。但其行為應處以其他種類行政罰或
      得沒入之物而未經法院宣告沒收者，亦得裁處之。前項行
      為如經不起訴處分或為無罪、免訴、不受理、不付審理之
      裁判確定者，得依違反行政法上義務規定裁處之。」，此
      即所謂一事不二罰原則。次按被告所犯為死刑、無期徒刑
      或最輕本刑3年以上有期徒刑以外之罪，檢察官參酌刑法
      第57條所列事項及公共利益之維護，認以緩起訴為適當者
      ，得定1年以上3年以下之緩起訴期間為緩起訴處分，其期
      間自緩起訴處分確定之日起算；又被告於緩起訴期間內，
      有下列情形之一者，檢察官得依職權或依告訴人之聲請撤
      銷原處分，繼續偵查或起訴：( 一)於期間內故意更犯有
      期徒刑以上刑之罪，經檢察官提起公訴者。(二)緩起訴前
      ，因故意犯他罪，而在緩起訴期間內受有期徒刑以上刑之
      宣告者。(三)違背第253條之2第1項各款之應遵守或履行
      事項者。刑事訴訟法第253條之1第1項、第253條之3第1項
      分別定有明文。準此，被告經檢察官為「緩起訴」處分者
      ，於「緩起訴」之猶豫期間內，其最後是否會被檢察官提
      起公訴？猶懸而未定，意即「緩起訴」處分於猶豫期間內
      尚未具有實質之確定力，檢察官於期間內，可對被告繼續
      觀察，此時若被告顯無反省警惕之情或根本欠缺反省警惕
      之能力，檢察官得依職權或依告訴人之聲請，將被告「緩
      起訴」處分撤銷。
（二）經查，本件受處分人於95年2月18日21時許，駕駛車牌號
      碼WU-1819號自小客車，因倒車未注意後方停放之車號
      9986-JN自小客車，而發生撞擊，為警測得其呼氣酒精濃
      度達每公升0.62毫克，經警舉發「酒後駕車」違規，並經
      臺灣臺東地方法院檢察署檢察官於95年2月23日以95年度
      偵字第714號為緩起訴處分，其期間為一年，被告即指受
      處分人應於緩起訴命令通知書送達後3個月內分2期，向財
      團法人臺東家庭扶助中心支付25,000元，共需支付50,000
      元，且經臺灣高等法院檢察署於95年3月16日駁回再議之
      聲請之情，有酒精濃度測定表、臺東縣警察局舉發違反道
      路交通管理事件通知單、上開緩起訴處分附卷足憑，並經
      本院調閱異議人公共危險罪部分案件筆錄、照片等查明無
      訛。又行政罰法第26條明訂一事不二罰原則，且應受行政
      罰之行為如經不起訴處分或為無罪、免訴、不受理、不付
      審理之裁判「確定」者，始得依違反行政法上義務規定裁
      處之，並未包括「緩起訴」處分在內，雖「緩起訴」處分
      之最終使被告免於刑事訴追之效果與「不起訴」處分之效
      果相同，然異議人仍受有刑事訴追之可能，已如前述，是
      行政罰法第26條第2項解釋上雖應包括緩起訴處分情形在
      內，但依據行政罰法第26條第2項規定之立法意旨，亦必
      須待緩起訴處分實質確定時，被告才最終地確定免於受刑
      事訴追，原處分機關始得為行政裁罰，亦即在緩起訴期間
      內即猶豫期間期滿前，該緩起訴處分仍有被撤銷之可能，
      此時原處分機關若依法為行政裁決，將使受處分人有同時
      遭受行政處罰及刑事訴追之危險，而顯與行政罰法第26條
      規定之立法意旨相違背。查本件原處分之裁決日期為95年
      5 月2日，惟前開緩起訴處分之緩起訴期間為一年，於一
      年後即96年3月15日才實質確定。從而，在上開緩起訴處
      分尚未實質確定前，原處分機關即依道路交通管理處罰條
      例規定為本件裁決，顯與前揭行政罰法第26條第2項規定
      有違。依照上開說明，原處分機關之裁決，難認允當，自
      應由本院將原處分撤銷，以資適法。
四、據上論斷，應依道路交通案件處理辦法第20條前段裁定如主
    文。
中    華    民    國    95    年     6    月    19    日
                  交通法庭    法  官  呂煜仁
以上正本證明與原本無異。
如不服本裁定，應於裁定送達後5日內向本院提出抗告狀（須附
繕本）。
「切勿逕送上級法院」
                              書記官  王希文
中    華    民    國    95    年    6     月    20    日


司法院資訊處製作；財團法人民間司法改革基金會備份。
